【裁判字號】    98,台上,2103
【裁判日期】    980416
【裁判案由】    違反槍砲彈藥刀械管制條例等罪
【裁判全文】
最高法院刑事判決            九十八年度台上字第二一０三號
上  訴  人  甲○○
                    3號
上列上訴人因違反槍砲彈藥刀械管制條例等罪案件，不服台灣高
等法院高雄分院中華民國九十八年一月五日第二審判決（九十七
年度上訴字第一九八五號，起訴案號：台灣高雄地方法院檢察署
九十六年度偵字第一三三九一、二一二二七、二三四０四號），
提起上訴，本院判決如下：
    主  文
上訴駁回。
    理  由
一、非法持有可發射子彈具殺傷力之槍、彈部分：
按刑事訴訟法第三百七十七條規定：上訴於第三審法院，非以判
決違背法令為理由，不得為之；是提起第三審上訴，應以原判決
違背法令為理由，係屬法定要件。如果上訴理由書狀並未依據卷
內訴訟資料具體指摘原判決不適用何種法則或如何適用不當，或
所指摘原判決違法情事，顯與法律規定得為第三審上訴理由之違
法情形不相適合時，均應認其上訴為違背法律上之程式，予以駁
回。上訴人甲○○上訴意旨略稱：(一)、槍枝是否具殺傷力，應以
實際擊發法予以鑑定，第一審法院採用內政部警政署未以實際擊
發方式所為鑑定結果，資為不利於伊之認定，而不採取法務部調
查局所為鑑定說明，已有違誤，原審未加斟酌，遽行駁回其第二
審之上訴，自有理由不備之違誤。(二)、上訴人主動交出槍械之行
為，符合自首要件，原判決就此部分於理由中未為論列，同屬理
由欠備。(三)、伊提起第二審上訴，已於理由狀中對第一審判決就
鑑定機關之鑑定書斷章取義，且對伊交出槍械行為認不適用自首
之規定，俱有未合等情，有所指摘，原判決謂伊上訴未敘述具體
理由，而未命補正，即逕予駁回上訴，不當剝奪訴訟權，併有可
議等語。
惟按刑事訴訟法第三百五十條、第三百六十一條、第三百六十二
條、第三百六十七條規定，不服地方法院之第一審判決而上訴者
，須提出上訴書狀，並應敘述具體理由，為上訴必備之程式；其
所提出之書狀未敘述上訴理由，或僅曾以言詞陳述上訴理由者，
均應於上訴期間屆滿後二十日內補提理由書於第一審法院。第一
審法院經形式審查，認逾期未補提上訴理由者，應定期間先命補
正；逾期未補正者，為上訴不合法律上之程式，應以裁定駁回。
倘已提出上訴理由，但所提非屬具體理由者，則由第二審法院以
上訴不合法律上之程式，判決駁回。而所謂具體理由，必係依據
卷內既有訴訟資料或提出新事證，指摘或表明第一審判決有何採
證認事、用法或量刑等足以影響判決本旨之不當或違法，而構成
應予撤銷之具體事由，始克當之（例如：依憑證據法則具體指出
所採證據何以不具證據能力，或依憑卷證資料，明確指出所為證
據證明力之判斷如何違背經驗、論理法則）；倘僅泛言原判決認
定事實錯誤、違背法令、量刑失之過重或輕縱，而未依上揭意旨
指出具體事由，或形式上雖已指出具體事由，然該事由縱使屬實
，亦不足以認為原判決有何不當或違法者（例如：對不具有調查
必要性之證據，法院未依聲請調查亦未說明理由，或援用證據不
當，但除去該證據仍應為同一事實之認定），皆難謂係具體理由
，俾與第二審上訴制度旨在請求第二審法院撤銷、變更第一審不
當或違法之判決，以實現個案救濟之立法目的相契合，並節制濫
行上訴。本件上訴人非法持有可發射子彈具殺傷力之槍枝及子彈
，經第一審判決依想像競合犯關係從一重論以非法持有可發射子
彈具殺傷力之槍枝罪，處有期徒刑三年二月，併科罰金新台幣十
二萬元，並諭知罰金如易服勞役之折算標準及宣告相關之從刑；
復就有期徒刑部分，與其另犯恐嚇危害安全罪所減得有期徒刑五
月，定其應執行之刑為有期徒刑三年五月。上訴人不服第一審判
決，提起第二審上訴。原判決以上訴人之上訴書狀，形式上雖已
敘述理由，但僅記載第一審判決就鑑定書斷章取義，且對其交出
槍械行為認不適用自首規定，於法未合云云。至於第一審判決有
何不當或違法，並未敘述「具體理由」，因認其上訴不合法律上
之程式，且無定期命補正問題，爰不經言詞辯論，逕行判決駁回
，已敘明其所憑之依據及理由。原判決係以上訴人在第二審提起
上訴不合法為由，駁回其上訴，既未就實體事項為審理，並依同
法第三百七十二條規定不經言詞辯論為之，自無上訴人所指之違
法情形。上訴意旨，未依據卷證資料具體指摘原判決如何違背法
令。而第三審為法律審，僅在審查第二審判決有無違背法令。上
訴意旨所為前揭指摘，均係對第一審判決之實體事項為爭執，並
非以原判決違背法令為理由。其此部分上訴自屬違背法律上之程
式，應予駁回。
二、恐嚇危害安全部分
按上訴得對於判決之一部為之，未聲明為一部者，視為全部上訴
，刑事訴訟法第三百四十八條第一項定有明文。本件上訴人於民
國九十八年二月二日上訴，並未聲明僅對其非法持有可發射子彈
具殺傷力之槍、彈部分聲明上訴，其效力當然及於其恐嚇危害安
全部分，合先敘明。又刑事訴訟法第三百七十六條所列各罪之案
件，經第二審判決者，不得上訴於第三審法院，法有明文。本件
上訴人所犯恐嚇危害安全部分，原審維持第一審依刑法第三百零
五條論處之罪刑，核屬刑事訴訟法第三百七十六條第一款之案件
。依首開說明，既經第二審判決，自不得上訴於第三審法院，上
訴人猶對此部分提起上訴，顯為法所不許，應併予駁回。
據上論結，應依刑事訴訟法第三百九十五條前段，判決如主文。
中    華    民    國  九十八  年    四    月   十六   日
                      最高法院刑事第八庭
                          審判長法官  洪  文  章
                                法官  王  居  財
                                法官  郭  毓  洲
                                法官  黃  梅  月
                                法官  邱  同  印
      本件正本證明與原本無異
                                      書  記  官
中    華    民    國  九十八  年    四    月  二十一  日
                                                      Ｑ


司法院資訊處製作；財團法人民間司法改革基金會備份。
